【裁判字號】    98,易,1133
【裁判日期】    981124
【裁判案由】    詐欺
【裁判全文】
臺灣高雄地方法院刑事判決              98年度易字第1133號
公  訴  人  臺灣高雄地方法院檢察署檢察官
被      告  甲○○
上列被告因詐欺案件，經檢察官提起公訴（98年度偵字第22830
號），本院判決如下：
    主  文
甲○○幫助意圖為自己不法之所有，以詐術使人將本人之物交付
，累犯，處有期徒刑月，如易科罰金，以新臺幣壹仟元折算壹
日。
    事  實
一、甲○○有煙毒、麻藥等多次犯罪經法院判刑確定之紀錄，最
    近一次經徒刑執行完畢情形如下：
  (一)民國84年間因煙毒、麻藥案件，經本院84年度訴字第2391號
    依序判處有期徒刑3 年2 月、6 月，應執行有期徒刑3 年6
    月確定。
  (二)85年間因施用、販賣麻藥案件，依序經：1.本院85年度易字
    第3120號判處有期徒刑7 月；2.臺灣高等法院高雄分院85年
    度上訴字第1136號（本院85年度訴字第1080號）判處有期徒
    刑5 年6 月，褫奪公權4 年，嗣其判決先後確定，經臺灣高
    等法院高雄分院85年度聲字第448 號裁定應執行有期徒刑5
    年7 月，褫奪公權4 年。
  (三)嗣(一)、(二)所示之刑接續執行，於86年2 月24日入監，89年6
    月16日因縮刑假釋出監付保護管束，繼因違反保護管束期間
    應注意事項而經撤銷假釋，於92年11月14日入監執行殘刑，
    執行中因施行減刑條例，經本院96年度聲減字第6822號裁定
    就上開(一)部分所示案件依序減為有期徒刑1 年7 月、3 月，
    應執行有期徒刑1 年9 月；本院96年度聲減字第3433號裁定
    ，就上開(二)1.所示案件減為有期徒刑3 月又15日，並與(二)2.
    所示案件合併定應執行有期徒刑5 年6 月又15日，褫奪公權
    4 年，於96年10月31日期滿出監執行完畢。
二、詎甲○○經前開徒刑執行完畢後5 年內，仍不知悔悟，明知
    金融帳戶乃個人現金管理及流動之重要工具，一般國民向金
    融機關開立帳戶而經發給存摺、提款卡（金融卡）等個人帳
    戶憑證原屬易事，苟有無端收集他人存摺、提款卡者，其目
    的除供向他人犯詐欺取財等財產犯罪時，做為取款之人頭帳
    戶以規避查緝外，幾無他用，竟仍基於幫助詐欺取財之不確
    定故意，於98年4 月9 日下午3 時許，在坐落高雄縣路竹鄉
    之某西式速食餐廳附近，將其設在合作金庫商業銀行南科高
    雄園區分行，帳號0000000000000 號帳戶之存摺、提款卡及
    密碼交付予某林姓不詳年籍成年男子使用，使其人得以基於
    意圖為自己不法所有而詐欺取財之犯意，自行、或推由與之
    有上開共同犯意聯絡之人，於98年4 月10日上午8 時59分許
    ，以冒名檢察官致電陳儀慈而佯稱調查洗錢案件云云之方式
    實施詐術，致陳慈儀陷於錯誤，於是日中午12時14分許，按
    其指示以無摺存款方式，將新臺幣（下同）80,000元存入甲
    ○○上開帳戶而受有損害。嗣因陳慈儀發現可疑而報警循線
    查獲。
三、案經內政部警政署保安警察第二總隊第四大隊第二中隊報告
    臺灣高雄地方法院檢察署檢察官偵查起訴。
    理  由
壹、證據能力部分：
    按被告以外之人於審判外之陳述，雖不符刑事訴訟法第159
    條之1 至之4 之規定，然經當事人於審判程序同意作為證據
    ，法院審酌該言詞陳述或書面陳述作成時之情況，認為適當
    者，亦得為證據，刑事訴訟法第159 條之5 第1 項定有明文
    。本判決後開引用具有傳聞證據性質之證據資料，已經檢察
    官、被告於審理期日同意為證據使用，是其縱無刑事訴訟法
    第159 條之1 至第159 條之4 或其他傳聞法則例外之情形，
    亦經本院審酌該證據作成之情況，既無違法取得情事，復無
    證明力明顯過低等情形，以得供做法院判斷事實之依據為適
    當，認為均有證據能力，得為證據。
貳、實體部分：
一、訊據被告甲○○對其前揭時地將自己所有上開帳戶之存摺、
    提款卡交付他人，旋於次日經持以向陳儀慈詐欺財物而供做
    取款人頭帳戶使用之事實均供承不諱，然矢口否認有何幫助
    詐欺取財犯行，並於偵查中辯稱：伊將存摺、提款卡連同密
    碼交付他人之原因，係循報紙廣告尋求貸款而與對方聯繫，
    經要求提供上開資料供查核，然對方旋即上車就不見了云云
    ，嗣本院審理時，復改稱：伊並未將密碼提供對方，僅因失
    言說出自己用以為密碼之出生日期而遭試中云云，並提出報
    紙工商廣告版1 份為證。惟查：
  (一)前揭時地被害人陳慈儀因受詐騙而將款項匯入被告甲○○上
    開帳戶內，旋經提領一空等情，除據證人陳儀慈於警詢中證
    述綦詳，並有上開被告名義帳戶之開戶資料、交易明細表、
    存款憑條附卷可稽，堪信為真。
  (二)被告甲○○對其交付上開帳戶之目的，雖執前詞辯解，然姑
    不論為銀行或民間貸款，其辦理徵信查核之目的，原在瞭解
    貸款人之財力、信用等，可供憑估還款能力之相關事項，而
    一般辦理貸款要求借款人須在金融機關開戶之目的，亦在供
    貸與人核撥貸款之用，是借款人除提供帳號外，原無將存摺
    、提款卡等供提領款項使用之帳戶憑證一併交付必要，遑論
    將提款密碼告知，凡此均為一般國民熟知之生活常識，原非
    依卷附年籍資料顯示於前揭行為時已久逾而立，受有國中畢
    業教育程度，並有多年社會共同生活經驗之被告甲○○所能
    諉為不知者，是其辯稱為供辦理貸款查核，卻將已經提領一
    空，毫無表彰財產資力價值可言之存摺，連同專供提款使用
    之提款卡，甚至提款密碼一併提供對方，與一般事理已然大
    相逕庭，無從採信；苟前揭時地將被告甲○○存摺、提款卡
    取走之人，果如所辯係以上開近乎掠奪之方式，當被告之面
    取走該等帳戶憑證即揚長而去，自應提防被告甲○○尚有充
    足時間因心生懷疑而報案掛失，然依前引卷附交易明細所示
    ，上開帳戶自被告甲○○所稱遭人取走之時點（98年4 月9
    日下午3 時許）起，歷經約10小時至被害人陳儀慈於次（10
    ）日中午遭詐欺而匯入80,000元為止，竟全然未見有任何交
    易提領紀錄（偵卷第20頁），與一般未經帳戶名義人授權使
    用者，為確定帳戶之可用性以避免損失，而先行以小額存提
    測試之情節迥然有異，足徵使用該帳戶之人對其尚未經名義
    人掛失列為警示帳戶或因其他原因停用等情，至為確信，是
    被告甲○○辯稱上開帳戶係遭人騙取，並在未經其同意之情
    形下，明目張膽自其面前取走云云，顯與事實不符，不足採
    信，其以存摺、提款卡供他人做詐欺犯罪人頭帳戶之犯罪事
    實，堪予認定。
  (三)今政府因近年不法集團以電話、網路向不特定人冒稱檢警辦
    案、友人借款、網路購物、詐稱中獎、退稅、擄人勒贖、信
    用卡遭盜用等方式，騙取被害人匯款或依指示操作自動櫃員
    機轉帳至預先取得供規避查緝人頭帳戶之詐騙行為猖獗，不
    僅早已透過媒體、廣告大力宣導防範，並成立專責之反制、
    偵辦單位，就現代國人日常生活經常須接觸之自動櫃員機周
    圍及操作時顯示之畫面，亦無不以醒目之方式再三提醒，行
    政院猶因而作成降低每日可轉帳金額上限等，限制人民以自
    動設備進行金融交易活動之重大政策，引起社會廣泛討論，
    自非具有前述生活閱歷、背景之被告甲○○所能諉為不知者
    ，是綜上所述，前揭公訴意旨指訴被告以提供帳戶方式幫助
    詐欺之犯罪事證已臻明確，應依法論科。
二、查被告甲○○就上開林姓不詳年籍成年男子實施之詐欺犯罪
    行為，並無犯意聯絡或行為分擔，其以存摺、提款卡提供而
    予詐欺犯行以助力者，並非刑法詐欺罪之構成要件行為，是
    核被告玉玉菁所為，係刑法第30條第1 項前段、第339 條第
    1 項詐欺取財罪之幫助犯，應依同法第30條第2 項規定，按
    正犯之刑減輕之。又被告甲○○曾因：(一)84年間因煙毒、麻
    藥案件，經本院84年度訴字第2391號依序判處有期徒刑3 年
    2 月、6 月，應執行有期徒刑3 年6 月確定；(二)85年間因施
    用、販賣麻藥案件，依序經：1.本院85年度易字第3120號判
    處有期徒刑7 月；2.臺灣高等法院高雄分院85年度上訴字第
    1136號（本院85年度訴字第1136號）判處有期徒刑5 年6 月
    ，褫奪公權4 年。2 案件分別確定後，經臺灣高等法院高雄
    分院85年度聲字第448 號裁定應執行有期徒刑5 年7 月；(三)
    嗣(一)、(二)所示之刑經接續執行，於86年2 月24日入監，89年
    6 月16日因縮刑假釋出監付保護管束，繼因違反保護管束期
    間應注意事項而經撤銷假釋，於92年11月14日入監執行殘刑
    ，執行中因減刑條例施行，經本院96年度聲減字第6822號裁
    定，就上開(一)部分所示案件依序減為有期徒刑1 年7 月、3
    月，應執行有期徒刑1 年9 月；及經本院96年度聲減字第34
    33號裁定，就上開(二)1.所示案件減為有期徒刑3 月又15日，
    並與(二)2.所示案件合併定應執行有期徒刑5 年6 月又15日，
    於96年10月31日期滿出監執行完畢，有臺灣高等法院被告前
    案紀錄表及臺灣高雄地方法院檢察署刑案資料查註紀錄表各
    1 份在卷可按，乃受徒刑之執行完畢，5 年以內因故意而再
    犯本件有期徒刑以上之罪，應依累犯之規定，加重其刑。
三、爰審酌被告甲○○之年齡、品行、智識能力、犯罪情狀、手
    段、犯罪所生之損害，其為63年11月9 日出生、受有國中畢
    業教育程度、無業之人，有警詢年籍資料附卷可參，本件犯
    罪時年34歲，正值青壯，前有多次犯罪經法院判刑確定之紀
    錄，除上開構成累犯要件之執行紀錄已如前述，不再重複評
    價者外，另於84年間因煙毒案件，經本院84年度訴字第1077
    號判處有期徒刑4 月確定，於84年7 月7 日入監執行，84年
    10月28日期滿出監執行完畢，有臺灣高等法院被告前案紀錄
    表及臺灣高雄地方法院檢察署刑案資料查註紀錄表各1 份在
    卷可按，素行欠佳，又其不顧詐騙集團對於社會治安所造成
    嚴重危害，猶助長犯罪集團氣焰，擾亂社會安寧，對治安所
    生危害非輕，及其犯罪後態度等一切情狀，量處如主文所示
    之刑，又審酌其年齡、職業、收入、社會地位等節，並諭知
    易科罰金之折算標準如主文所示，以資儆懲。
據上論斷，應依刑事訴訟法第299 條第1 項前段，刑法第30條第
1 項前段、第2 項、第339 條第1 項、第47條第1 項、第41條第
1 項前段，刑法施行法第1 條之1 ，判決如主文。
本案經檢察官李茂增到庭執行職務
中    華    民    國    98    年    11    月    24    日
              刑事第十九庭  審判長  法  官  陳志銘
                                    法  官  吳芝瑛
                                    法  官  陳松檀
以上正本證明與原本無異。
如不服本判決應於收受本判決送達後10日內向本院提出上訴書狀
，其未敘述上訴理由者，並得於提起上訴後10日內向本院補提理
由書狀（均須按他造當事人之人數附繕本）「切勿逕送上級法院
」
                                  書記官  彭帥雄
中    華    民    國    98    年    11    月    25    日
附錄本判決論罪之法條：
刑法第339條第1項
意圖為自己或他人不法之所有，以詐術使人將本人或第三人之物
交付者，處五年以下有期徒刑、拘役或科或併科一千元以下罰金
。


司法院資訊處製作；財團法人民間司法改革基金會備份。
